【裁判字號】    89,台上,5930
【裁判日期】    891005
【裁判案由】    業務侵占
【裁判全文】
最高法院刑事判決                              八十九年度台上字第五九三○號
    上訴人  台灣高等法院台中分院檢察署檢察官
    被  告  乙○○即陳肇順）.
            甲○○
右上訴人因被告等業務侵占案件，不服台灣高等法院台中分院中華民國八十七年五月
二十九日第二審更審判決（八十六年度上更(一)字第二九四號，起訴案號：台灣台中地
方法院檢察署八十三年度偵字第一○六○一號），提起上訴，本院判決如左：
    主  文
原判決撤銷，發回台灣高等法院台中分院。
    理  由
本件原判決以公訴意旨以：被告陳肇順、甲○○夫婦均業代書兼以仲介銀行貸款為業
，均為從事業務之人。於民國八十一年六月間，告訴人葉見福經由陳肇順之父陳金水
介紹，欲向台中區中小企業銀行豐原分行（以下簡稱中小企業銀行）辦理抵押貸款以
償還債務，而提供其所有坐落台中縣大安鄉○○段第四、五、六、七及九三○、九三
一號等六筆土地之所有權狀交陳肇順夫婦辦理。陳肇順夫婦於得知中小企業銀行核貸
新台幣（下同）七百五十萬元後，即以償還前順位及其他債務，囑葉見福將在該銀行
所開戶之00000000000號帳號存摺及印章交給渠二人保管。嗣銀行於八十
一年九月二十九日、同年十月十七日分二次分別撥款六百萬元、一百五十萬元至該帳
號後，陳肇順、甲○○夫婦竟意圖為自己不法之所有，並基於概括之犯意，陸續於八
十一年九月二十九日提領一百五十九萬元、九月三十日提領一百四十萬元、十月一日
提領二百萬元、十月六日提領一百萬元、十月十七日提領一百五十萬元，其中償還葉
見福對陳明珠之欠款十四萬元、對林嘉福欠款三十萬元、對黃鍵立欠款十六萬元、對
台灣銀行欠款二十五萬元、對土地銀行大甲分行之欠款十七萬零二百二十七元、對台
中縣大安鄉農會欠款七十萬六千一百二十元及陳肇順、甲○○應得之佣金四十五萬元
，合計二百十七萬六千三百四十（七）元應予扣除外，餘款五百三十一萬三千六百六
十元挪作他用而侵占入己。迨同年十一月二十九日葉見福向陳肇順夫婦催討印章及存
摺，始發現上情，因認被告二人犯有刑法第三百三十六條第二項之罪等情。經審理結
果，認被告等犯罪不能證明，因而將第一審科刑之判決撤銷，改判諭知被告等均無罪
，固非無見。
惟查：(一)、依檢察官起訴書所載，被告等除共犯刑法第三百三十六條第二項業務侵占
罪外，尚有共犯同法第三百四十二條第一項之背信罪。本件原判決僅論述不能證明被
告等有業務侵占之犯行，而對於被告等是否共犯背信罪，則隻字未提，不無有已受請
求之事項未予判決之違背法令。(二)、審理事實之法院，對於被告之犯罪證據，應從各
方面詳予調查，以期發現真實，苟非調查之途徑已窮，而被告之犯罪嫌疑仍屬不能證
明，要難遽為無罪之判決。依原判決所列載被告等代償告訴人舊欠之債權人及債權額
共計二百十七萬六千三百四十七元而已，至於被告等代告訴人向銀行貸款所得之其餘
五百三十一萬餘元，告訴人既未承認同意被告等轉借他人生利，則被告等所辯告訴人
同意其轉借他人之證據何在﹖被告等究在何時轉借給何人各若干﹖共多少金額﹖已收
取何人多少利息﹖遭何借款人倒債若干﹖被告等轉借他人金錢時，有無隨時或詳列明
細知會告訴人﹖凡此事項，均未完全明瞭，且攸關被告等有無背信、侵占等犯行，原
審未深入調查、說明，遽依被告等所辯，即認犯罪不能證明，尚嫌速斷，而有未盡調
查能事及理由不備之違誤。檢察官上訴意旨指摘原判決不當，非無理由，應認仍有撤
銷發回更審之原因。又本件雖屬刑事訴訟法第三百七十六條第三、五款所列案件，惟
本法修正前，原得上訴於第三審法院，且已繫屬於法院，依本法施行法第五條第一項
規定，仍應依修正前之法定程序終結之，附此明。
據上論結，應依刑事訴訟法第三百九十七條、第四百零一條，判決如主文。
中      華      民      國    八十九    年      十      月      五      日
                              最高法院刑事第十一庭
                                  審判長法官  莊  登  照
                                        法官  洪  明  輝
                                        法官  蔡  清  遊
                                        法官  黃  一  鑫
                                        法官  石  木  欽
      右正本證明與原本無異
                                              書  記  官
中      華      民      國    八十九    年      十      月     十二     日


司法院資訊處製作；財團法人民間司法改革基金會備份。
